臺灣雲林地方法院民事判決　　　　　　96年度訴字第116號
原　　　告　兆豐產物保險股份有限公司
法定代理人　甲○○
訴訟代理人　丙○○
被　　　告　乙○○
訴訟代理人　丁○○
上列當事人間損害賠償事件，本院於中華民國96年6 月28日言詞
辯論終結，判決如下：
    主  文
原告之訴及假執行之聲請均駁回。
訴訟費用新台幣陸仟陸佰壹拾元由原告負擔。
    事  實  及  理  由
一、原告起訴主張：
  (一)被告於民國94年4 月13日上午11時20分許，駕駛車號2U-536
    7 號自小客車，行經雲林縣虎尾鎮興南里興南10號電桿處，
    與原告所承保，訴外人己○○所有，由詹德棟所駕駛之車號
    1959-JZ 自小客車發生碰撞，造成原告承保車輛受損，修復
    費用共計新台幣（下同）605,000 元，經被保險人同意逕由
    原告先行墊付後，原告已依保險法第53條之規定取得代位求
    償權，爰依民法第184 條、第191 條之2 及保險法第53條之
    規定，提起本件訴訟。並聲明：被告應給付原告605,000
    元及自起訴狀繕本送達翌日起至清償日止，按年息百分之5
    計算之利息。訴訟費用由被告負擔。原告願供擔保，請
    准宣告假執行。
  (二)對被告抗辯所為之陳述：
  依證人己○○之證述可知被告及詹德棟之家屬於調解過程中
    ，均不認為己○○有參加調解之必要，而未將其列為調解當
    事人，其事前並未取得己○○之委任授權。又己○○之簽章
    顯然是於調解書制作完成後，始臨時通知其到場另行補簽，
    然並無人明確告知己○○是因調解內容包括修車費用，始須
    到場簽章，故己○○主觀上認為簽名才能使被害人家屬取得
    保險給付，其主觀上並非因同意修車費之調解內容而為簽章
    行為，故其並未就修車費之調解內容予以同意。
  本件車禍發生於94年4 月13日，被告遲至96年4 月26日始主
    張過失相抵，已罹於時效而消滅，其主張抵銷顯無理由；再
    者被告就車禍之發生應屬肇事主因。
  原告所請求修車費用中關於零件部分之支出，參照台灣高等
    法院台南分院96年度上易字第20號判決之見解，系爭車輛修
    理後並未獲取超越原物使用或交換價值利益，故被告抗辯零
    件部分應予折舊，並無理由。
二、被告抗辯意旨：
  (一)本件事故發生後，被告已與被害人家屬於雲林縣斗南鎮調解
    委員會成立和解，和解範圍包含修車費用，而車主己○○亦
    於調解書上簽名蓋章，原告再向被告請求賠償修車費用，並
    無理由。
  (二)詹德棟所駕駛之車輛因行車至路口未減速而發生車禍，應有
    過失相抵之適用。
  (三)原告所請求修車費用中關於零件之支出，應依使用年數計算
    折舊。並聲明：如主文所示，並陳明如受不利判決，願供擔
    保請免為假執行。
三、兩造不爭執之事實：
  (一)詹德棟與被告就本件車禍之發生均有過失。
  (二)原告為己○○支出修車費用605,000元
  (三)對於調解書之真正不爭執。
四、本件爭點：
  (一)己○○就本件修車費用是否已與被告達成和解？
  (二)如未達成和解，被告得否就詹德棟與有過失部分主張抵銷？
  (三)本件車禍，被告是否為肇事主因？
  (四)本件修車費用關於零件之支出是否應折舊？
五、得心證之理由：
  (一)己○○就本件修車費用是否已與被告達成和解：
  證人己○○到庭結證稱：「（提示被告訴訟代理人庭呈之調
    解書，你蓋章的是否是這一份調解書？）是。是我自己簽名
    蓋章的。（你簽名蓋章時是否知道是什麼意思？）因為我弟
    弟跟我說這已經和解好了，包括修車的部分也已經和解了，
    所以才叫我去，內容部分我不知道，因為我信任他們。和解
    的時候我沒有在場，因為我弟弟說已經談好了，可以蓋印章
    了，我蓋好章，他告訴我說，我蓋章簽名的話，對方賠償的
    錢就會下來，我信任我自己的弟弟。這部車其實是我弟弟詹
    德棟買的，因為用他的名字不能辦貸款，所以才用我的名字
    ，事實上這部車都是他在使用，也是他所有。（你弟弟當時
    有無告訴你為何你要蓋章？）他那時候說已經與對方都說好
    ，他說因為車子是我的名字，所以要我簽名，他沒有跟我說
    到修車的費用如何，都是我弟弟戊○○與對方談的。」等語
    （見本院卷第20頁背面），參以被告所提出為原告所不爭執
    之雲林縣斗南鎮調解委員會調解書（見本院卷第23頁）所載
    內容略為：「對造人（指被告）於94年4 月13日上午10時許
    駕車駛至虎尾鎮○○里○○○路口與聲請人子、父、夫詹德
    棟駕車相撞，以致詹德棟傷重致死，達成調解內容如下：一
    、對造人願賠付聲請人殯葬費及修車費等275 萬元整（不含
    強制險）... 。二、聲請人拋棄其餘之請求。」而己○○確
    已於調解書上簽名蓋章，且依證人上開證述，其於調解書上
    簽名蓋章時，就修車費用已列入和解範圍乙節已有認知，是
    被告抗辯本件修車費用已達成和解，堪予採信。
  證人戊○○雖結證稱：「寫這份調解書時我有在場，修車費
    沒有包含在內，他們保險公司是說只有賠償人的部分，沒有
    說車的部分。」云云（見本院卷第33頁背面），然此部分與
    證人己○○之證述即有矛盾之處，佐以證人戊○○亦證稱：
    「（你是否全程在場？）在寫調解書的時候我在外面。」等
    語（見本院卷第34頁），且據被告之訴訟代理人所稱：「後
    來我有跟調解委員說，因為本件牽涉到修車費用，所以要請
    證人己○○補印章，把他列入聲請人部分。」（見本院卷第
    20頁背面），參以系爭調解書之當事人稱謂欄並未將己○○
    列入聲請人、及證人己○○係事後始到場補行簽章等情，應
    係本件調解委員於書寫調解書此證人戊○○未在場之時，到
    場調解之被告訴訟代理人要求將修車費用列入調解範圍，並
    取得詹德棟之家屬同意後，由詹德棟之家屬通知系爭車輛之
    名義上所有人己○○到場簽名蓋章。否則如雙方未就修車費
    用達成和解，何須再行通知就詹德棟之死亡無任何請求權之
    己○○到場簽章？參以證人戊○○亦證稱：「那時候是說因
    為車子是己○○的名字，所以需要他簽名。」等語（見本院
    卷第34頁），益徵己○○已就本件修車費與被告達成和解。
  至於證人己○○雖又證稱：「（是否見過此份調解書？）這
    內容我都沒有看過，我只有在兩造和解的時候去蓋章。」等
    語（見本院卷第20頁），然己○○僅為系爭車輛之名義上所
    有人，實際對系爭車輛有管領、使用權限之人為詹德棟等情
    ，業如上述，是己○○對於被告賠償修車費用之數額為何乙
    節毫不在乎，詹德棟之家屬主觀上認為無須告知己○○和解
    之情形，只要求其為形式上之簽名，亦屬人之常情；且汽車
    為動產，公路監理機關關於汽車所有人之登記，僅係為便利
    其管制檢驗而設，並非如不動產般以登記為表彰所有權之方
    式，是系爭車輛之實際所有人詹德棟之家屬既已同意該和解
    內容，而通知己○○到場簽章，即難以證人己○○之上開證
    述，遽認修車費用部分並未達成和解。
  (二)按保險法第53條第1 項所定之保險人代位權，係本於法律規
    定之債權移轉，若保險人於給付被保險人賠償金額後，自無
    待乎被保險人另為移轉之行為，即當然取得代位行使對於第
    三人之請求權。又民法為保險法之補充規定，保險法無規定
    者，自應適用民法有關之規定。故保險人依保險法第53條第
    1 項之規定行使法定代位權，即應依民法第297 條第1 項之
    規定，於通知第三人後，始對該第三人發生效力。最高法院
    87年度台上字第280 號判決參照。經查：本件原告於94年8
    月9 日為系爭車輛之車主詹德棟墊付車輛修理費605,000 元
    ，此有統一發票影本6 紙在卷可證（見原審卷第32頁至第37
    頁），而詹德棟與被告成立調解之時雖於94年8 月22日，其
    清償債務之日期於94年9 月16日，此亦有調解書、匯款單影
    本各1 紙可參（見本院卷第23頁、本院94年度交簡字第52號
    卷第4 頁），然原告於取得保險代位權後，並未依民法第29
    7 條第1 項之規定，將債權讓與之事實通知被告，此為原告
    所自承在卷（見本院卷第15頁背面），是被告對詹德棟關於
    系爭車輛之損害賠償債務既因清償而消滅，被告自得以其已
    清償完畢之事由對抗原告，原告主張被告應賠償其修車費用
    ，顯屬無據。
  (三)綜上所述，被告既與詹德棟就修車費用達成和解，並已清償
    完畢，且原告取得保險代位權後，並未將債權讓與之事實通
    知被告，從而，原告依保險法第53條第1 項、民法第184 條
    及第191 條之2 之規定，請求被告給付修車費用605,000 元
    及自起訴狀繕本送達翌日起至清償日止，按年息百分之5 計
    算之利息，為無理由，應予駁回。原告之訴既經駁回，其假
    執行之聲請已失所附麗，應併予駁回。
六、本件判決之基礎已臻明確，兩造其餘之攻擊防禦方法及爭點
    ，核與判決無影響，爰不一一論述，併此敘明。
七、訴訟費用負擔之依據：民事訴訟第78條。
中　　華　　民　　國　　96　　年　　7 　　月　　12　　日
                       民事第二庭
                                  法  官　吳錦佳
以上為正本係照原本作成。
如對本判決上訴，須於判決送達後20日之不變期間內，向本院提
出上訴狀。
中　　華　　民　　國　　96　　年　　7 　　月　　12　　日
        　　　　　　　　　　　　　書記官  林美鳳
